臺灣高雄地方法院刑事判決　　　　　　　96年度易緝字第50號
公　訴　人　臺灣高雄地方法院檢察署檢察官
被　　　告　丙○○
上列被告因詐欺案件，經檢察官提起公訴（88年度偵字第1393號）
，本院判決如下：
    主  文
丙○○犯詐欺取財罪，處有期徒刑肆月，如易科罰金，以銀元參
佰元即新臺幣玖佰元折算壹日。減為有期徒刑貳月，如易科罰金
，以銀元參佰元即新臺幣玖佰元折算壹日。緩刑貳年，並應向乙
○○支付新臺幣貳萬伍仟柒佰元之財產上損害賠償。
    事  實
一、丙○○基於為自己不法所有之意圖，於民國87年5 月18日前
    之某日，明知自己並無付款之意，竟仍以電話向乙○○所經
    營之益新電器有限公司佯稱訂購東元廠牌之電冰箱1 部（價
    值新臺幣25,700元），迨於87年5 月18日，乙○○依丙○○
    之指示，將其所訂購之上開冰箱送至臺南縣善化鎮○○○路
    85號丙○○之居所，丙○○復稱當時身上現金不足而向乙○
    ○要求分期付款，乙○○不疑有他，乃與丙○○簽定附條件
    買賣契約書，並約定丙○○應分3 期給付買賣價金（即應於
    同年6 月18日、7 月18日及8 月18日分別給付8,500 元、8,
    600 元及8,600 元）後，即將上開電冰箱交付予丙○○收受
    。嗣付款期限屆至，乙○○前往向丙○○收款時，發現丙○
    ○已遷移不明，始知受騙。
二、案經乙○○訴由臺灣高雄地方法院檢察署檢察官偵查起訴，
    嗣因丙○○於本院審判中逃匿未到庭，經本院發布通緝，於
    96年4月1日始緝獲到案。
    理  由
一、本件關於證據能力之判斷：
    按「被告以外之人於審判外之言詞或書面陳述，除法律有規
    定者外，不得作為證據」，刑事訴訟法第159 條第1 項固有
    明文，惟「法院或檢察官得囑託醫院、學校或其他相當之機
    關、團體為鑑定，或審查他人之鑑定，並準用第203 條至第
    206 條之1 之規定」、「鑑定之經過及其結果，應命鑑定人
    以言詞或書面報告」，刑事訴訟法第208 條第1 項前段、第
    206 條第1項 亦有規定。故經法院、檢察官囑託相當之機關
    為鑑定後，由鑑定人以書面報告其鑑定之結果者，依上開條
    文規定，即屬法律有規定而得為證據。是本院經囑託內政部
    警政署刑事警察局就告訴人所提附條件買賣契約書上之指紋
    進行鑑定，該局96年6 月6 日刑紋字第0960075134號驗驗書
    已就其鑑定之過程、依據及結論詳予記載，自得作為證據。
二、訊據被告丙○○矢口否認有何詐欺犯行，辯稱伊從未向告訴
    人購買過電冰箱，亦未曾與告訴人簽訂附條件買賣契約書云
    云。經查：
  (一)、證人即告訴人乙○○於本院審理時到庭證稱其於87年間因
      經營電器行，有在做投幣式卡拉OK，而當時有一位原住民
      客戶在屏東縣內埔鄉開店，要其在店內擺放投幣式卡拉OK
      機，其於參加該店開幕時遇到被告，當時大家在聊天，被
      告問其有無賣冰箱，其說有，被告說要買1 部冰箱送到臺
      南縣善化鎮，其便答應，後來被告是用電話聯絡向其訂購
      的，之後大約過了1 個星期，被告才通知其送貨地點，其
      係於87年5 月18日將冰箱送至臺南縣善化鎮○○○路85號
      ，冰箱送到後其本來要向被告收款，但被告說沒有錢，因
      為其想說被告的親戚是其客戶，且冰箱拆封之後無法再回
      ，便同意被告分成3 期付款，簽約時其有核對被告的身分
      證，其本來要被告在契約書上簽名蓋章，但因被告沒有印
      章，故由被告當場在其面前捺指印，但後來其要去收第一
      期款時，就找不到被告了，其於第一次開庭時，雖因被告
      容貌有變化，認不太出來，但是從被告講話的語調，其可
      以認得當初向其買冰箱之人應該就是被告等語在卷（見本
      院卷第71-75 頁）；而被告亦自承其已不記得有向告訴人
      買過冰箱之事，但其確曾前往告訴人所稱某原住民所開設
      之卡拉OK店，並停留了大約1 個多小時等語在卷（見本院
      卷第77-78 頁）。又本件告訴人所提附條件買賣契約書1
      份，經本院函請內政部刑事警察局進行指紋鑑定結果，認
      「送鑑益新電器有限公司附條件買賣契約書上指紋1 枚，
      經比對結果與所附庭印及本局檔存丙○○指紋卡之左拇指
      指紋相符（本件因本局檔存指紋卡左拇指捺印較完整清晰
      ，故以此製作比對論據）」等語在卷（見本院卷第46頁）
      此外復有上開附條件買賣契約書1 份在卷足稽，足見當初
      向告訴人購買冰箱，並與告訴人簽定附條件買賣契約之人
      ，確為被告無誤。
  (二)、綜上，本件被告係先以電話向告訴人訂購電冰箱1 部，告
      訴人依其指示送達後，復稱身上沒錢，要求以分期付款之
      方式付款，致告訴人未加懷疑而將該電冰箱交予被告，迨
      繳款期限屆至，被告早已遷移不明，且迄今分文未償，堪
      認被告自始即無付款之意，而仍佯裝欲向告訴人購買電冰
      箱，致告訴人陷於錯誤而交付，其詐欺取財犯行，事證均
      已明確，應依法論科。
三、查被告揚聰明行為後，刑法第33條第5 款於94年2 月2 日修
    正為「罰金：新臺幣1000元以上，以百元計算之」，與修正
    前刑法第33條第5 款規定「罰金：1 元以上」相較，刑法分
    則中關於有罰金刑之規定者，於修法前最低度之法定刑係銀
    元1 元即新臺幣3 元，而於修法後則係新臺幣1000元，比較
    修正前後之規定，修正後之規定較不利於行為人。另關於刑
    法罰金刑之規定，於刑法修正前並應依罰金罰鍰提高標準條
    例第1 條規定，就其原定數額得提高為2 倍至10倍，但法律
    已依一定比率規定罰金或罰鍰之數額或倍數者，依其規定，
    而於95年6 月14日修正公布之刑法施行法第1 之1 條第2 項
    則規定：「94年1 月7 日刑法修正時，刑法分則編未修正之
    條文定有罰金者，自94年1 月7 日刑法修正施行後，就其所
    定數額提高為30倍，但72年6 月26日至94年1 月7 日新增或
    修正之條文，就其所定數額提高為3 倍」，比較上開修正前
    後應適用之罰金刑所定數額之提高標準之規定，亦以被告行
    為時即修正前之罰金罰鍰提高標準條例第1 條規定，較有利
    於行為人。是被告所犯刑法第339 條第1 項之罪，應依刑法
    第2 條第1 項，依修正前之規定處斷。核被告丙○○所為，
    係犯修正前之刑法第339 條第1 項之詐欺取財罪。爰審酌被
    告正值青壯，不思以正當方式取得財物，竟佯以買賣方式向
    告訴人詐騙財物，造成告訴人之損失，又本件事發迄今已7
    年，被告仍未與告訴人達成和解，賠償告訴人之損失，於本
    院審理時復否認犯罪，態度不佳，惟念其詐騙所得之財物價
    值非鉅等一切情狀，酌情量處如主文所示之刑。另本件被告
    行為時之刑法第41條規定：「犯最重本刑為3 年以下有期徒
    刑以下之刑之罪，而受6 月以下有期徒刑或拘役之宣告，因
    身體、教育、職業或家庭之關係，執行顯有困難者，得以1
    元以上、3 元以下折算1 日，易科罰金」，惟刑法第41條第
    1 項於90年1 月10日修正為第41條第1 項：「犯最重本刑為
    5 年以下有期徒刑以下之刑之罪，而受6 個月以下有期徒刑
    或拘役之宣告，因身體、教育、職業、家庭之關係或其他正
    當事由，執行顯有困難者，得以1 元以上3 元以下折算1 日
    ，易科罰金。但確因不執行所宣告之刑，難收矯正之效，或
    難以維持法秩序者，不在此限」，而其折算標準則依修正前
    罰金罰鍰提高標準條例第2 條前段（現已刪除）規定，就其
    原定數額提高為100 倍折算1 日，即以銀元300 元（新臺幣
    900 元）折算1 日，兩相比較之結果，90年1 月10日修正後
    之刑法得以易科罰金，對被告自屬較為有利；又95年7 月1
    日修正公布施行之刑法第41條第1 項前段則規定：「犯最重
    本刑為5 年以下有期徒刑以下之刑之罪，而受6 個月以下有
    期徒刑或拘役之宣告者，得以新臺幣1,000 元、2,000 元或
    3,000 元折算1 日，易科罰金」，再與前揭90年1 月10日修
    正之規定比較結果，仍以90年1 月10日所修正（即94年2 月
    2 日修正前）之易科罰金折算標準，較有利於被告，依刑法
    第2 條第1 項規定，本院自應依90年1 月10日所修正之刑法
    第41條第1 項前段，諭知本件易科罰金之折算標準。
四、查被告於5 年內未曾因故意犯罪受有期徒刑以上刑之宣告，
    此有臺灣高等法院被告前案紀錄表可參，其因一時短於思慮
    ，致觸本件犯行，而告訴人亦表示只要被告一次付清該冰箱
    之款項25,700元，其便同意與被告和解等語在卷（見本院卷
    第76頁），綜合上情，本院認被告經此教訓，當知警惕，而
    無再犯之虞，且為期被告能儘速還清積欠款項，本院認所宣
    告之刑以暫不執行為適當，又刑法第74條有關緩刑之規定，
    業於94年1 月7 日修正公布，並於95年7 月1 日施行，惟犯
    罪在新法施行前，新法施行後，緩刑之宣告，應適用新法第
    74條之規定，有最高法院95年度第8 次刑庭會議決議可資參
    照，是本件有關緩刑之宣告，自應直接適用修正後之刑法第
    74條之規定，爰宣告緩刑2 年，並命被告支付告訴人新臺幣
    25,700元之財產上損害賠償（此部分得為民事強制執行名義
    ）。
五、末按「犯罪在民國96年4 月24日以前者，除本條例有規定外
    ，有期徒刑、拘役或罰金，減其刑期或金額二分之一」、「
    依本條例應減刑之罪，未經判決確定者，於裁判時，減其宣
    告刑。依前項規定裁判時，應於判決主文同時諭知其宣告刑
    及減得之刑」，中華民國96年罪犯減刑條例第2 條第3 項、
    第7 條分別定有明文，本件被告之犯罪時間係在96年4 月24
    日之前，合於上開減刑條件，爰就其本件所犯詐欺取財罪，
    減刑如主文所示。
據上論斷，應依刑事訴訟法第299 條第1 項前段，刑法第2 條第
1 項前段但書、第74條第1 項第2 款、第2 項第3 款，修正前刑
法第339 條第1 項，90年1 月10日修正之刑法第41條第1 項，罰
金罰鍰提高標準條例第1 條前段、廢止前同條例第2 條，中華民
國96年罪犯減刑條例第2 條第3 項、第7 條，判決如主文。
本案經檢察官甲○○到庭執行職務。
中　　華　　民　　國　　96　　年　　8 　　月　　7 　　日
                    刑事第十四庭
                          審判長法  官  蔡  廣  昇
                                法  官  林  瑋  桓
                                法　官  謝  雨  真
以上正本證明與原本無異。
如不服本判決，應於判決送達後10日內，向本院提出上訴狀。
中　　華  　民　　國　　96　　年　　8 　　月　　7 　　日
                                書記官  林  佳  慧
附錄本案論罪科刑法條：
刑法第339條
意圖為自己或第三人不法之所有，以詐術使人將本人或第三人之
物交付者，處 5 年以下有期徒刑、拘役或科或併科 1 千元以下
罰金。
以前項方法得財產上不法之利益或使第三人得之者，亦同。
前二項之未遂犯罰之。
